臺灣高等法院花蓮分院刑事判決　　　　100年度上易字第121號
上　訴　人
即　被　告　徐振芳
上列上訴人因恐嚇取財案件，不服臺灣臺東地方法院中華民國
100年6月17日99年度易字第380號第一審判決（起訴案號：臺灣
臺東地方法院檢察署99年度偵字第1702號），提起上訴，本院判
決如下：
    主  文
原判決撤銷。
徐振芳共同以脅迫使人行無義務之事，累犯，處有期徒刑四月，
如易科罰金，以新臺幣一千元折算一日。
    事  實
一、徐振芳曾因施用第1級、第2級毒品案件，經法院分別判處有
    期徒刑8月、3月、4月確定，於民國99年5月21日縮刑期滿執
    行完畢。其因女友趙玉芝於99年6月24日夜間10時許，在臺
    東縣臺東市○○路340巷31弄21號謝文銳之住處房間內，遭
    白崇奇撫摸胸部，心生不滿，竟與趙玉芝及姓名不詳綽號「
    阿泰仔」、「阿文」之成年男子，共同基於犯意之聯絡，於
    99年6月25日上午10時許，先與趙玉芝至謝文銳之住處找白
    崇奇會面，徐振芳一見到白崇奇，即持鋁棒朝白崇奇之上半
    身打過去，白崇奇以右手擋開，而打到白崇奇之手臂（傷害
    部分未據白崇奇提出告訴），同時對白崇奇說：「如不解決
    ，就要告你強姦」等語。白崇奇自知理虧，願意簽發新台幣
    一萬元本票解決。惟趙玉芝當場對白崇奇表示：「要拿出3
    萬5 千元才能解決」；此時徐振芳又以電話聯絡「阿泰仔」
    、「阿文」者到場，以脅迫白崇奇行無義務之事；白崇奇迫
    於情勢不利，乃當場簽發面額10,000元、10,000元、15,000
    元，發票日分別為99年7月5日、99年7月5日、99年8月5日之
    本票各1紙，交給趙玉芝收執，徐振芳等人始行離去。嗣警
    方調查白崇奇上開疑似性侵害之爭執過程時，白崇奇供出上
    情，因而查獲。
二、案經臺東縣警察局臺東分局報告臺灣臺東地方法院檢察署檢
    察官偵查起訴。
    理  由
壹、證據能力方面
    本判決所引用之證據資料，被告於原審及本院並未表示異議
    。本案審酌該等證據作成時之情況，並無不當，且與本案待
    證事實復具有相當之關聯性，以之為證據亦無不合，依法應
    認為均有證據能力。
貳、認定犯罪事實所憑之證據及理由
    上揭事實，業據徐振芳於原審坦白承認，核與共同被告趙玉
    芝、證人白崇奇於偵查及原審證述之情節相符，並有刑案現
    場測繪圖（警卷第44頁）、現場及簡訊翻拍照片19張（警卷
    第45-54頁）在卷可稽，足認被告之自白與事實相符。本件
    事證明確，被告犯行堪以認定。
參、論罪科刑
一、核被告以脅迫之方式，使白崇奇當場簽發本票而行無義務之
    事，所為係犯刑法第304條第1項之強制罪。公訴人雖認被告
    所為係犯同法第346條第1項之恐嚇取財罪，然被告係因女友
    趙玉芝遭白崇奇撫摸胸部，心生不滿而找白崇奇解決，要求
    賠償損害，雖不得以強制方式為之，惟非出於不法所有之意
    圖，與恐嚇取財罪之構成要件尚屬有間，本院因以其基本犯
    罪事實相同，而變更起訴法條。被告與趙玉芝及「阿泰仔」
    、「阿文」之成年男子間有犯意聯絡及行為分擔，為共同正
    犯。又被告事實欄所載之前科，有臺灣高等法院被告前案紀
    錄表1份在卷可考，其於受有期徒刑執行完畢後，5年以內故
    意再犯有期徒刑以上之罪，應依刑法第47條第1項之規定，
    論以累犯，並加重其刑。
二、原判決論被告以恐嚇取財罪，尚有未合，應予撤銷改判。爰
    審酌被告係因為女友抱屈，一時氣憤不滿，而以強制手段要
    求賠償，情節尚有可原，且犯罪後已坦承犯行，態度良好，
    及其智識程度等一切情狀，量處如主文第2項所示之刑，並
    諭知易科罰金之折算標準。
三、被告雖於原審主張其有自首之情形，惟依證人即本案之承辦
    人臺東縣警察局臺東分局偵查佐呂學儒於原審所證：「（審
    判長：本件恐嚇取財的犯行部分當初你們如何查知的？）剛
    開始受理趙玉芝提告白崇奇性侵害的案件，當我們通知白崇
    奇到場說明之後，白崇奇告訴我們他覺得他是被設計的，所
    以我請他把當天性侵害的過程敘述一遍，之後在筆錄的後半
    段他陳述他被一位不明男子叫「阿」（台語）的以大哥大
    約在謝文銳家中見面，之後妨害自由、傷害及恐嚇取財的細
    節在筆錄都有載明。」「（白崇奇跟你們供述上開所述妨害
    自由、傷害及恐嚇取財的細節，是你第一次才得知有這樣的
    情形？）是的，白崇奇到場說明之後我們才知道有這件事。
    」「（在白崇奇跟你們供稱上開恐嚇取財等情事之前，兩位
    被告有沒有主動向你們告知有發生本件的恐嚇取財等情事？
    ）完全沒有。」等語，足認警方於詢問被告有關本件之案情
    前，已掌握被告涉犯本案之相當事證，並非被告主動到案自
    首，併此敘明。
四、被告經合法傳喚，無正當理由不到庭，爰不待其陳述逕行判
    決。
據上論斷，應依刑事訴訟法第369條第1項前段、第364條、第299
條第1項前段、第371條，刑法第28條、第304條第1項、第47條第
1項、第41條第1項前段，刑法施行法第1條之1第1項、第2項前段
，判決如主文。
本案經檢察官謝道明到庭執行職務。
中    華    民    國   100    年    11    月    22    日
                  刑事庭審判長法  官  謝志揚
                              法  官  張健河
                              法  官  林慶煙
以上正本證明與原本無異。
本件不得上訴。
中    華    民    國   100    年    11    月    22    日
                              書記官  林明智
附錄本判決論罪科刑法條：
中華民國刑法第304條
以強暴、脅迫使人行無義務之事或妨害人行使權利者，處3年以
下有期徒刑、拘役或3百元以下罰金。
前項之未遂犯罰之。